臺灣屏東地方法院刑事判決　　　　　　　 96年度交訴字第4號
公　訴　人　臺灣屏東地方法院檢察署檢察官
被　　　告　甲○○
上列被告因公共危險案件，經檢察官提起公訴（95年度偵字第32
74號），嗣因被告就被訴犯罪事實為有罪之陳述，並聽取當事人
之意見後，本院裁定改由受命法官獨任進行簡式審判程序並判決
如下：
    主  文
甲○○駕駛動力交通工具肇事，致人受傷而逃逸，處有期徒刑陸
月，如易科罰金，以銀元參佰元即新臺幣玖佰元折算壹日。
    事  實
一、甲○○於民國95年3 月30日22時20分許，駕駛車牌號碼Ｈ9
    －0233號自用小客車，沿屏東縣屏東市○○路由南往北方向
　　行駛，途經建國路、和生路口時，原應注意汽車在雙向二車
　　道行駛時，在劃有分向限制線之路段，不得駛入來車之車道
  　內，而按當時天候晴朗、夜間有照明、路面乾燥且無缺陷、
　　無障礙物、視距良好等情狀，並無不能注意之情事，竟疏未
  　注意，僅因急著返回居住處所休息，即跨越雙黃線，佔用對
　　向車道搶先左轉，適同向前方由乙○○駕駛之車牌號碼ＺＸ
  　─4055號自用小客車左轉往和生路行駛，甲○○閃避不及，
　　致其車頭撞擊乙○○駕駛之自用小客車左前葉子板，造成乙
　　○○受有右肩扭挫傷之傷害（過失傷害部分，未提出告訴）
  　。甲○○明知肇事後應停車查看，並將傷者施以必要之救護
    ，竟仍基於肇事逃逸之犯意，未留置現場等候警方處理，亦
    未將傷者乙○○送醫，旋駕車往屏東市區方向逃逸，嗣因附
    近熱心民眾記下車號報警處理，經警循線查獲。
二、案經屏東縣警察局屏東分局報告臺灣屏東地方法院檢察署檢
    察官偵查起訴。
　　理　由
一、本案被告所犯肇事逃逸罪，並非法定刑為死刑、無期徒刑或
    最輕本刑3 年以上有期徒刑之罪，亦非高等法院管轄第一審
    之案件，而被告於本院準備程序中就被訴事實為有罪之陳述
    ，本院合議庭乃裁定由受命法官獨任進行簡式審判程序。又
    簡式審判程序之證據調查，依刑事訴訟法第273 條之2 規定
    ，不受同法第159 條第1 項審判外陳述排除之限制，再被告
    對於卷內之各項證據，亦不爭執證據能力，故卷內所列之各
    項證據，自得作為證據，先予敘明。
二、經查，上開犯罪事實，業據被告於警詢、檢察官偵查中及本
　　院審理時，坦承不諱，且經證人乙○○於檢察官偵查中證述
　　明確，並有道路交事故現場圖、道路交通事故調查報告(一)、
　　(二)及照片18張以資佐證，足見被告之自白應與事實相符，應
　　堪採信。從而，本件事證已臻明確，被告犯行應堪認定，應
　　依法論科。
三、按行為後法律有變更者，適用行為時之法律，但行為後之法
　　律有利於行為人者，適用最有利於行為人之法律，修正後刑
    法第2 條第1 項定有明文。此條規定係規範行為後法律變更
    所生新舊法律比較適用之準據法，本身尚無新舊法比較之問
    題，於新法施行後，應一律適用新法第2 條第1 項之規定，
    為「從舊從輕」之比較，先予敘明。再按本次法律變更，比
    較時應就罪刑有關之共犯、未遂犯、想像競合犯、牽連犯、
    連續犯、結合犯，以及累犯加重、自首減輕暨其他法定加減
    原因（如身分加減）與加減例等一切情形，綜其全部罪刑之
    結果而為比較（最高法院95年5 月23日95年度第8 次刑庭會
    議決議參照）。經查，被告行為後，刑法業於94年2 月2 日
    修正公布，95年7 月1 日起施行，因此，本件於適用法律論
    罪科刑部分，自有新舊法比較適用之問題，經查，修正前刑
  　法第41條第1 項前段規定：「犯最重本刑為5 年以下有期徒
    刑以下之刑之罪，而受6 個月以下有期徒刑或拘役之宣告，
    因身體、教育、職業、家庭之關係或其他正當事由，執行顯
    有困難者，得以1 元以上3 元以下折算一日，易科罰金」。
    又依修正前罰金罰鍰提高標準條例第2 條前段（現已刪除）
　　規定，就其原定數額提高為100 倍折算1 日，則本件被告行
  　為時之易科罰金折算標準，應以銀元300 元折算1 日，經折
    算為新臺幣後，應以新臺幣300 、600 、900 元折算1 日；
    惟95 年7月1 日修正公布施行之刑法第41條第1 項前段則規
    定：「犯最重本刑為5 年以下有期徒刑以下之刑之罪，而受
    6 個月以下有期徒刑或拘役之宣告者，得以新臺幣千元、2
    千元或3 千元折算1 日，易科罰金」。比較修正前後之易科
    罰金折算標準，以95年7 月1 日修正公布施行前之規定，較
    有利於被告。
四、按汽車係以汽油原動機為動力之車輛，為刑法第185 條之4
    所規定之動力交通工具。核被告所為，係犯刑法第185 條之
　　4 肇事致人受傷而逃逸之公共危險罪。爰審酌：(一)被告前無
　　因犯罪經法院判刑確定之紀錄，有臺灣高等法院被告前案紀
  　錄表在卷可稽，其素行良好；(二)被告於肇事後，因無駕駛執
    照，害怕遭到臨檢，所以並未下車查看並留滯現場等待處理
    ，亦未報警或對被害人採取送醫、急救等必要救護行為，而
　　肇事逃逸，對於被害人之生命及公共安全之危害非輕，自應
　　受相當之刑事非難；(三)被告之學歷為南投縣中寮鄉爽文國中
　　畢業，其所受教育程度不高，本身所具備之法律常識不足，
　　本次因害怕臨檢而肇事逃逸，應係因其法律知識不足而一時
　　誤蹈法網，且被告於犯罪後坦承犯行，其犯後態度良好等一
  　切情狀，量處如主文所示之刑，並諭知易科罰金之折算標準
    。
據上論斷，應依刑事訴訟法第273 條之1 第1 項、第299 條第1
項前段，刑法第2 條第1 項前段、第185 條之4 、修正前第41條
第1 項前段，修正前罰金罰鍰提高標準條例第2 條，現行法規所
定貨幣單位折算新臺幣條例第2 條，判決如主文。
中　　華　　民　　國　　96　　年　　2 　　月　　15　　日
                  刑事第四庭    法  官  王炳人
以上正本證明與原本無異。
如不服本判決應於收受本判決送達後十日內向本院提出上訴書狀，
其未敘述上訴理由者，並得於提起上訴後十日內向本院補提理由
書狀（均須按他造當事人之人數附繕本）「切勿逕送上級法院」
中　　華　　民　　國　　96　　年　　2 　　月　　16　　日
                                書記官  潘豐益
附錄本判決論罪科刑法條全文
中華民國刑法第185條之4
（肇事遺棄罪）
駕駛動力交通工具肇事，致人死傷而逃逸者，處 6 月以上 5 年
以下有期徒刑。
